臺灣臺北地方法院民事簡易判決
110年度店簡字第1592號
原      告  陳科宇  
被      告  管彩英  
上列當事人間請求返還欠款事件，本院於民國111年4月19日言詞
辯論終結，判決如下： 
　　主　　　文
被告應給付原告新臺幣壹拾壹萬貳仟陸佰元。
訴訟費用新臺幣壹仟貳佰貳拾元由被告負擔。
本判決得假執行。但被告如以新臺幣壹拾壹萬貳仟陸佰元為原告
預供擔保，得免為假執行。 
    事實及理由
一、原告主張：緣伊與被告前夫即證人黃文感為朋友，證人黃文
    感於民國105年、106年多次夥同旅遊業朋友在伊家打牌，每
    次打牌輸錢即向伊借款清償，另有23次在打牌結束後向伊借
    款新臺幣（下同）3,000元，以供返家時向被告誆稱為其駕
    駛營業小客車之收入，累積金額達112,600元。伊因證人黃
    文感遲不償還前揭欠款而於106年10月24日前往其住處追討
    ，而後兩造在派出所進行調解，合意由被告替證人黃文感清
    償前揭欠款，並自106年10月24日起分2年還清，並簽署借據
    （下稱系爭借據）為證，詎被告未依系爭借據履行等語，並
    聲明：㈠被告應給付原告112,600元；㈡願供擔保，請准宣告
    假執行。
二、被告則以：原告係經營賭場，前揭欠款金額全數為證人黃文
    感積欠之賭債，屬無效之債務，且伊亦未曾收受證人黃文感
    交付3,000元；系爭約定係原告於106年10月24日凌晨來伊住
    處按門鈴，伊擔心吵到鄰居，不得已與原告一同前往安康派
    出所，原告不讓證人黃文感簽，強迫伊需簽署系爭借據，並
    恫稱：「如果你不換我跟你耗跟你拖」，原告應不得就系爭
    借據主張權利等語，資為抗辯，並聲明：原告之訴駁回。
三、本院之判斷：
　　按當事人互相表示意思一致者，無論其為明示或默示，契約
    即為成立；債權人基於債之關係得向債務人請求給付。民法
    第153條第1項、第199條第1項定有明文。而債務承認契約，
    乃承認一定債務存在之無因契約，我國民法雖未明認上述契
    約，但依契約自由原則，於不背於法律強行規定及公序良俗
    之範圍內，當事人間自可有效成立（最高法院102年度台上
    字第428號判決意旨參照）。查：
　㈠、系爭借據記載「本人管彩英（即被告）欠陳科宇（即原告
      ）金額112,600元，約定兩年內還清所欠金額，從106年10
      月24日至108年10月23日止」，有系爭借據存卷可考（本
      院卷第9頁），被告亦不否認為其親簽（本院卷第40頁）
      ，是系爭借據僅記載被告應給付原告之金額而未標明其原
      因，雖以「借據」為名，核屬被告承認其與原告間一定債
      務存在之債務承認契約。
　㈡、次按因被脅迫而為意思表示者，表意人得撤銷其意思表示。前條之撤銷，應於發見詐欺或脅迫終止後，1年內為之。但自意思表示後，經過10年，不得撤銷。民法第92條第1項前段、第93條分別定有明文。是表意人因被脅迫所為之意思表示並非當然無效，僅表意人得行使撤銷權使其歸於無效而已，且行使撤銷權之期間係法定除斥期間，其時間經過，撤銷權即告消滅，縱未經當事人主張或抗辯，法院亦應依職權予以調查審認，以為判斷之依據（最高法院88年度台上字第1236號判決意旨參照）。又所謂因被脅迫而為意思表示，係指因相對人或第三人以不法危害之言語或舉動加諸表意人，使其心生恐怖致為意思表示而言。而當事人主張其意思表示係因被脅迫而為之者，應就其被脅迫之事實，負舉證責任（最高法院95年度台上字第2948號判決意旨參照）。查：
　　１、被告雖稱原告於106年10月24日凌晨0時30分許來被告住
        處按門鈴追討證人黃文感積欠之債務，被告不得已與原
        告來到安康派出所，原告有帶一個朋友，不讓證人黃文
        感簽，強迫被告簽，並稱「不簽就不能走」、「後面還
        有好戲看」、「如果不還跟你耗跟你拖」，警察在後面
        沒有管，伊只好簽了等語（本院卷第40頁）。
　　２、惟原告斯時縱有對被告為前揭陳述，惟其中並無將對被
        告或第三人生命、身體、自由、財產造成危害之內容，
        是否足以令被告心生恐怖，已有可疑，且系爭借據係在
        安康派出所內簽署，當時在場者包含兩造、原告友人、
        證人黃文感及警察，為被告所自承，亦難信其所處環境
        明顯不利，而可信有意思表示不自由之情形，是被告既
        未能陳明原告所為可能構成民法上脅迫，自不得以此撤
        銷兩造間債務承認契約之意思表示。
　　３、況系爭借據既為被告於106年10月24日簽署，迄原告於11
        0年9月30日提起本件訴訟已逾3年，被告自承未曾向原
        告行使撤銷權（本院卷第41頁）、亦未曾表示原告有何
        持續至今之脅迫行為，已難信撤銷權仍存在。
　㈢、被告另辯稱兩造間債務承認契約所載給付，其內容原為證
      人黃文感積欠原告之賭債，為無效之債務等語。惟兩造間
      債務承認契約具有無因性，業如前陳，其效力原則上不受
      原告與證人黃文感間法律關係有效與否影響。況查：
　　１、原告陳稱：伊、伊已經忘記名字的朋友、證人黃文感以
        前係開遊覽車的，後來證人黃文感於103、104年左右當
        導遊帶大陸團，只要沒有帶團，他就會約其他人一起到
        伊家打牌，因為伊家有頂樓加蓋空間比較大，打牌有賭
        錢，有時候賭幾百的、有時候賭一千的，證人王培堃也
        經常在。證人黃文感會借錢是因為沒有大陸團了，他說
        錢都交給被告，旅行社還有兩團的錢沒有結，打牌輸了
        沒有錢給就先跟伊借，說等兩團的錢結算後再給伊，打
        玩牌後還要跟伊借3,000元拿回去騙被告，說這是他開
        計程車賺的，借3,000元部分有23次，這些跟證人黃文
        感打牌的都知道等語（本院卷第56至57頁）。
　　２、證人王培堃證稱：伊與原告是因為開遊覽車認識，約於8
        8、89年在亞通客運的時候，證人黃文感當時也是在永
        青遊覽車公司開遊覽車，兩家都有開中山科學研究院之
        交通車，伊等開完交通車匯聚在一起聊天、打麻將所以
        認識，後來伊、證人黃文感等幾個導遊、遊覽車司機就
        會約一約去原告家打麻將，證人黃文感有一陣子贏很多
        錢，還會跟伊等炫耀說其車子之皮椅是誰貢獻的，但有
        一陣子輸錢沒錢給就跟原告借，打完後還跟原告借錢，
        說待他在協和旅行社兩團的錢結清，就會還給原告等語
        （本院卷第58至59頁）。
　　３、證人黃文感證稱：伊與原告是在原告之前社子那邊打牌
        認識的，會去原告那邊是朋友帶伊去的，原告那邊是賭
        場，一起打牌的人伊都不認識，伊去了很多次，原告自
        己不打，沒事就打電話叫伊去，伊說沒有錢，他還說是
        沒關係那邊是打籌碼的，伊不認識證人王培堃只知道他
        也是在那裏打牌的，伊沒有跟原告借錢，都是打牌欠的
        等語（本院卷第59至60頁）。
　　４、是關於證人黃文感積欠原告債務之原因，相關人等各執
        一詞，而證人黃文感與被告原為配偶，且其債務係被告
        先前需與原告協商並簽署系爭借據之原因，其證詞是否
        完全真實可信，亦屬可疑，是兩造間債務承認契約之簽
        署，雖與證人黃文感積欠原告金錢有關，惟既尚不能信
        所欠者為無效之賭博債務，自不能遽信兩造間債務承認
        契約亦因此無效。
　㈣、綜上，兩造既已簽署債務承認契約，且被告抗辯簽署係遭
      原告脅迫、原債務為賭債故該契約應對其無拘束力等節，
      均非可採，被告既未遵期清償，原告訴請被告履行該契約
      所載給付，自屬有據。
四、從而，原告依債務承認契約之法律關係，請求被告給付如主
    文第1項所示之金額，為有理由，應予准許。
五、本件係適用簡易程序為被告敗訴之判決，爰依民事訴訟法第
    389條第1項第3款規定，依職權宣告假執行；並依同法第392
    條第2項依職權為被告如預供擔保，得免為假執行之宣告。
六、本件事證已臻明確，兩造其餘攻擊防禦方法及所提證據，經
    審酌後認與判決結果不生影響，爰不逐一論列，附此敘明。
七、訴訟費用負擔之依據：民事訴訟法第78條。並依職權確定本
    件訴訟費用額為1,220元（即裁判費）如主文第2項所示。
中　　華　　民　　國　　111 　年　　5 　　月　　31　　日
                  新店簡易庭法  官　林志煌
上正本證明與原本無異。
對於本件判決如有不服，應於收受送達後20日內向本院提出上訴
書狀，上訴於本院合議庭，並按他造當事人之人數附具繕本。
如委任律師提起上訴者，應一併繳納上訴審裁判費。
中　　華　　民　　國　　111 　年　　5 　　月　　31　　日
                            書記官  周怡伶